臺灣新北地方法院刑事判決
111年度審易字第2068號
公  訴  人  臺灣新北地方檢察署檢察官
被      告  黃清池




上列被告因詐欺案件，經檢察官提起公訴（111年度偵緝字第244
9號），被告於本院準備程序中就被訴事實為有罪之陳述，經告
知簡式審判程序之旨，並聽取當事人之意見後，經本院合議庭裁
定由受命法官獨任進行簡式審判程序，判決如下：
    主  文
黃清池幫助犯詐欺取財罪，處拘役肆拾伍日，如易科罰金，以新
臺幣壹仟元折算壹日。
    事  實
一、黃清池明知犯罪集團為隱匿身分，會收購人頭行動電話門號
    作為犯罪工具，倘將自己申辦之行動電話門號任意交付予不
    熟識且無合理信賴關係之人，可能供不法份子用以詐騙他人
    ，並能預見可能因而幫助他人從事詐欺取財犯罪，竟不違背
    其本意，基於幫助他人詐欺取財之不確定故意，於民國
　　109年6月10日，在中華電信股份有限公司桃園服務中心，將
    其所申辦之行動電話門號0000000000號（下稱A門號）及000
    0000000號（下稱B門號）SIM卡各1張，交付予某真實姓名年
    籍不詳、綽號「小豪」之成年男子，容任「小豪」及所屬詐
    騙集團成員作為犯罪工具使用。嗣該詐欺集團取得上開門號
    後，即意圖為自己不法之所有，與其他詐騙集團成員基於詐
    欺取財之犯意聯絡，而為下列詐欺取財犯行：
(一)於109年7月2日21時30分許，以前揭A門號致電李秀連，佯稱
    為李秀連之女，以急需用錢周轉云云，致李秀連陷於錯誤，
    依指示於翌（3）日14時9分許，在臺北市○○區○○路000號臺
    北龍江郵局內，以臨櫃匯款方式轉帳新臺幣（下同）30萬5,
    000元至許慧君（所犯加重詐欺取財罪部分，業經臺灣高等
    法院臺南分院以110年度金上訴字第966號判處罪刑在案）所
    申設之中國信託商業銀行汐止分行帳號000-000000000000號
    帳戶內，旋即由詐騙集團之不詳成員提領一空。嗣李秀連察
    覺有異報警處理，為警循線追查，始悉上情。
(二)於109年7月3日14時9分許，以前揭B門號致電鍾榮蘭，佯稱
    為鍾榮蘭之女，以急需用錢周轉云云，致鍾榮蘭陷於錯誤，
    依指示於同日14時58分許，在新北市○○區○○路0段000號永豐
    銀行內，以臨櫃匯款方式轉帳16萬元至許慧君所申設之臺灣
    銀行仁德分行帳號000-000000000000號帳戶內，旋即由詐騙
    集團之不詳成員提領一空。嗣鍾榮蘭察覺有異報警處理，為
    警循線追查，始悉上情。　　　
二、案經李秀連、鍾榮蘭訴由新北市政府警察局汐止分局報告臺
    灣臺南地方檢察署檢察官陳請臺灣高等檢察署檢察長令轉臺
    灣新北地方檢察署檢察官偵查起訴。　　
　　理  由
一、查本案被告黃清池所犯係死刑、無期徒刑、最輕本刑為3年
    以上有期徒刑以外之罪，且非高等法院管轄第一審案件，其
    於準備程序中就被訴事實為有罪之陳述，經本院告知簡式審
    判程序之旨，並聽取公訴人、被告之意見後，本院合議庭裁
    定由受命法官獨任進行簡式審判程序審理，則本案證據之調
    查，依刑事訴訟法第273條之2規定，自不受同法第159條第1
    項、第161條之2、第161條之3、第163條之1及第164條至第1
    70條規定之限制，合先敘明。
二、上開犯罪事實，業據被告於本院準備程序及審理時坦承不諱
    ，核與證人即告訴人李秀連、鍾榮蘭於警詢中證述之情節相
    符（見新北市政府警察局汐止分局刑事偵查卷宗【下稱警卷
    】第4至6頁、第7至8頁），並有通聯調閱查詢單1紙、告訴
    人鍾榮蘭提供之永豐銀行帳戶封面暨交易明細影本、通話記
    錄截圖、匯款申請單影本各1份、告訴人李秀連提供之郵政
    跨行匯款申請書影本1紙、證人即另案被告許慧君所有之上
    開中國信託商業銀行及臺灣銀行交易明細各1份等附卷可稽
    （見警卷第9頁、第12至14-1頁、第18頁、第21頁、第30頁
    反面、第35頁），足認被告前揭任意性自白與事實相符，堪
    以採信。本案事證明確，被告犯行洵堪認定，應依法論科。
三、論罪科刑：
(一)罪名：
    按刑法上之幫助犯，係對於犯罪與正犯有共同之認識，而以
    幫助之意思，對於正犯資以助力，而未參與實施犯罪之行為
    者而言，最高法院88年度台上字第1270號判決意旨參照。是
    以，如未參與實施犯罪構成要件之行為，且係出於幫助之意
    思提供助力，即屬幫助犯，而非共同正犯。查被告將其所申
    辦之上開行動電話門號SIM卡提供予「小豪」，使「小豪」
    及所屬詐騙集團成員得以遂行詐欺取財犯行，其雖未參與詐
    欺取財之構成要件行為，然其係以幫助他人犯罪之不確定故
    意，實施詐欺取財構成要件以外之行為。是核被告所為，係
    犯刑法第30條第1項前段、第339條第1項之幫助詐欺取財罪
    。
(二)罪數：
　　被告以一交付行動電話門號SIM卡2張之幫助行為，使詐欺集
    團得以於事實欄一(一)至(二)所示之時間，分別向告訴人李
    秀連、鍾榮蘭詐取財物，係以一行為觸犯數幫助詐欺取財罪
    ，為同種想像競合犯，應依刑法第55條之規定，從一重之幫
    助詐欺取財罪處斷。
(三)刑之減輕：　　
    被告係幫助他人實行犯罪行為，為幫助犯，業如前述，爰依
    刑法第30條第2項規定減輕其刑。
(四)量刑：
　　爰審酌被告雖非實際遂行詐欺取財犯行之人，然因其輕率提
    供行動電話門號SIM卡，容任他人從事不法使用，助長詐欺
    犯罪風氣之猖獗，增加告訴人2人尋求救濟及治安機關查緝
    犯罪之困難，危害財產交易安全與社會經濟秩序，所為誠屬
    非是，應予非難；兼衡被告之素行、本件犯罪動機、目的、
    手段、情節、告訴人2人所受之損害，並參以其高職肄業之
    智識程度（見本院卷附之被告個人戶籍資料查詢結果）、於
    本院審理時自陳之家庭生活與經濟狀況（詳見本院簡式審判
    筆錄第4頁），及犯後坦承犯行之態度等一切情狀，量處如
    主文所示之刑，並諭知易科罰金之折算標準。另綜觀全卷資
    料，查無積極證據證明被告自本件詐欺正犯處朋分任何財物
    或獲取報酬，自無從宣告沒收或追徵犯罪所得，附此敘明。
據上論斷，應依刑事訴訟法第273條之1第1項、第299條第1項前
段，刑法第339條第1項、第30條第1項前段、第2項、第55條、第
41條第1項前段，刑法施行法第1條之1第1項，判決如主文。
本案經檢察官鄭淑壬提起公訴，檢察官黃明絹到庭執行職務。
中　　華　　民　　國　　111 　年　　11　　月　　23　　日
                  刑事第二十五庭  法  官  白光華　　　　
上列正本證明與原本無異。
如不服本判決，應於判決送達後20日內敘明上訴理由，向本院提
出上訴狀（應附繕本），上訴於臺灣高等法院。其未敘述上訴理
由者，應於上訴期間屆滿後20日內向本院補提理由書「切勿逕送
上級法院」。
                                  書記官  楊貽婷
中　　華　　民　　國　　111 　年　　11　　月　　23　　日
附錄本案論罪科刑法條全文：
中華民國刑法第339條
意圖為自己或第三人不法之所有，以詐術使人將本人或第三人之
物交付者，處5 年以下有期徒刑、拘役或科或併科50萬元以下罰
金。
以前項方法得財產上不法之利益或使第三人得之者，亦同。
前二項之未遂犯罰之。